臺灣新竹地方法院刑事判決
108年度原訴字第59號
公  訴  人  臺灣新竹地方檢察署檢察官
被      告  陳英傑



選任辯護人  陳義權律師（財團法人法律扶助基金會）
上列被告因詐欺等案件，經檢察官提起公訴（108年度偵緝字第5
55號、第556號），本院判決如下：
    主  文
陳英傑犯竊盜罪，處拘役伍拾日，如易科罰金，以新臺幣壹仟元
折算壹日；又犯詐欺取財罪，處有期徒刑參月，如易科罰金，以
新臺幣壹仟元折算壹日。未扣案之犯罪所得新臺幣壹仟玖佰元沒
收，於全部或一部不能沒收或不宜執行沒收時，追徵其價額；又
犯詐欺取財罪，處有期徒刑肆月，如易科罰金，以新臺幣壹仟元
折算壹日。未扣案之犯罪所得新臺幣參仟伍佰元沒收，於全部或
一部不能沒收或不宜執行沒收時，追徵其價額。有期徒刑部分，
應執行有期徒刑陸月，如易科罰金，以新臺幣壹仟元折算壹日。
    事  實
一、陳英傑於民國107年5月25日上午6時許，在新竹縣○○鎮○○路0
    段000號旁車庫空地前，趁無人注意之際，意圖為自己不法
    之所有，基於竊盜之犯意，徒手竊取徐大治所有之割草機1
    台（已發還），得手後旋離開現場。嗣徐大治發現上開割草
    機遭竊報警而查獲。
二、陳英傑另於107年5月26日上午5時29分許，意圖為自己不法之
    所有，基於詐欺取財之犯意，以其所申辦、暱稱「陳鳳」之
    帳號登入社群網站Facebook（下稱臉書）與王誠偉聯繫，佯
    稱欲販賣割草機1台云云，致王誠偉陷於錯誤，於同年月29
    日上午8時46分許，在址設新北市○○區○○路000號之新莊思源
    路郵局，以無摺存款方式將新臺幣（下同）1,900元存入陳
    英傑所有之中華郵政股份有限公司五峰郵局帳號000-000000
    00000000號帳戶（下稱郵局帳戶）。嗣王誠偉未收到所購買
    之割草機，始悉受騙。
三、陳英傑又於107年5月30日中午12時許，意圖為自己不法之所
    有，基於詐欺取財之犯意，以上開「陳鳳」帳號登入臉書與
    王輝銘聯繫，佯稱欲販賣Tig190氬焊機1台云云，致王輝銘
    陷於錯誤，於同日中午12時8分許，在址設新竹市○區○○路00
    號之公司內之自動櫃員機，轉帳3,500元至上開郵局帳戶。
    嗣王輝銘未收到所購買之Tig190氬焊機，始悉受騙。
    理  由
甲、程序方面
一、按被告以外之人於審判外之陳述，經當事人於審判程序同意
    作為證據，法院審酌該言詞陳述或書面陳述作成時之情況，
    認為適當者，得為證據。當事人、代理人或辯護人於法院調
    查證據時，知有刑事訴訟法第159條第1項不得為證據之情形
    ，而未於言詞辯論終結前聲明異議者，視為有前項之同意。
    刑事訴訟法第159條之5第1項、第2項分別定有明文。經查，
    本判決所引用以下被告以外之人於審判外之陳述，迄本案言
    詞辯論終結前，公訴人、被告陳英傑及辯護人均不再表示異
    議，本院審酌上開證據作成時，並無違法或不當之情況，又
    均無證明力明顯過低之情形，因認上開證據方法均適當得為
    證據，依上揭規定，應均有證據能力。
二、第按，本判決所引用其餘所依憑判斷之非供述證據，亦無證
    據證明係違反法定程序所取得，或其他不得作為證據之情形
    ，且與本案待證事實間復具有相當關聯性，依刑事訴訟法第
    158條之4規定之反面解釋，亦均有證據能力。
乙、實體方面
一、認定犯罪事實所憑之證據及認定之理由：
　㈠前揭犯罪事實，業經被告陳英傑於警詢時、偵查中及本院審
    理時均坦承不諱（見偵6355卷第3頁至第5頁、偵緝248卷第1
    7頁反面至第18頁反面、本院卷第321頁），核與證人即告訴
    人徐大治於警詢時、偵查中及本院審理時所述（見偵6355卷
    第6頁至第6頁反面、第27頁、偵緝556卷第25頁至第25頁反
    面、本院卷第295頁至第304頁）、證人即告訴人王誠偉於警
    詢時所述（見偵7992卷第3頁至第4頁）、證人即告訴人王輝
    銘於警詢時及本院審理時所述（見偵7992卷第5頁至第6頁、
    本院卷第305頁至第309頁）均相符，並有被告與告訴人徐大
    治之臉書私訊對話紀錄照片2張（見偵6355卷第7頁）、割草
    機照片1張（見偵6355卷第9頁）、贓物認領保管單1份（見
    偵6355卷第10頁）、上開郵局帳戶之客戶歷史交易清單、開
    戶資料、郵政存簿/綜合儲金儲戶申請變更帳戶事項申請書
    影本各1份（見偵7992卷第7頁至第10頁）、新莊思源路郵局
    無摺存款存款人收執聯1份（見偵7992卷第13頁）、暱稱「
    陳鳳」之臉書私訊對話紀錄照片24張（見偵7992卷第14頁至
    第17頁）、中華郵政股份有限公司110年5月10日儲字第1100
    122406號函暨所附郵政存簿儲金提款單影本各1份(見本院卷
    第199頁至第200頁)在卷可稽，足徵被告前開任意性自白與
    事實相符，堪以採信。
　㈡綜上所述，本案事證明確，被告上開犯行，均堪認定，均應
    予依法論科。
二、論罪科刑： 　　 
　㈠被告陳英傑行為後，刑法第320條第1項條文已於108年5月29
    日修正公布，並自同年月31日生效施行，將原先之法定刑「
    五年以下有期徒刑、拘役或五百元以下罰金」提高為「五年
    以下有期徒刑、拘役或五十萬元以下罰金」，是比較新舊法
    結果，行為後之法律並未有利於行為人，依刑法第2條第1項
    前段之規定，本件自應適用修正前刑法第320條第1項之規定
    。
　㈡是核被告就事實欄一、所為，係犯修正前刑法第320條第1項
    之竊盜罪；就事實欄二、三、所為，均係犯刑法第339條第1
    項之詐欺取財罪。
　㈢公訴意旨固認被告就事實欄二、三、所為，均成立刑法第339
    條之4第1項第3款之以網際網路對公眾散布詐欺取財罪，然
    查：
　　⒈按刑法第339條之4第1項第3款規定：「犯第339條詐欺罪而
      有下列情形之一者，處1年以上7年以下有期徒刑，得併科
      100萬元以下罰金：…三、以廣播電視、電子通訊、網際網
      路或其他媒體等傳播工具，對公眾散布而犯之。」，觀其
      立法理由，係考量現今以電信、網路等傳播方式，同時或
      長期對社會不特定多數之公眾發送訊息施以詐術，往往造
      成廣大民眾受騙，此一不特定、多數性詐欺行為類型，其
      侵害社會程度及影響層面均較普通詐欺行為嚴重，有加重
      處罰之必要。申言之，係因以廣播電視、電子通訊、網際
      網路或其他媒體等傳播工具，對公眾散布而犯之，將導致
      不特定人或多數人於閱聽見聞後，有受詐騙之虞，可能造
      成之侵害社會程度及影響層面均較鉅，爰增訂上開加重處
      罰之詐欺類型犯罪。故倘行為人有以上開傳播工具，對於
      不特定人或多數人散布不實訊息，以招徠民眾，進而遂行
      詐欺行為，即已具備上開加重詐欺罪之構成要件。倘係被
      害人因先前有與行為人交易成功之經驗而信任行為人，嗣
      被害人於有購買需求時進而主動與行為人私訊聯繫，行為
      人始見有機可乘施用詐術；或行為人見被害人貼文有機可
      乘，進而與被害人私訊聯繫，施用詐術，則僅該當普通詐
      欺罪，尚與其所為是否該當刑法第339條之4第1項第3款罪
      名之構成要件無涉。
　　⒉本件卷內並無被告在網際網路刊登散布販售割草機或Tig19
      0氬焊機之不實訊息相關貼文，而觀卷附之告訴人王誠偉
      所提出之臉書對話記錄（見偵7992卷第14頁至第17頁），
      亦僅係其與被告臉書私訊對話之內容。
　　⒊至雖告訴人王誠偉於警詢時陳稱：對方在臉書上賣割草機
      等器具，我上臉書看到，就跟對方聯絡等語；告訴人王輝
      銘於警詢時陳稱：我上網至臉書二手拍賣交流社團，「陳
      鳳」在網頁裡拍賣Tig190氬焊機等語，惟因缺乏客觀事證
      補強佐證，本院認此部分仍尚難遽依告訴人王誠偉、王輝
      銘之單方指訴，而以刑法第339條之4第1項第3款之罪名相
      繩。
　　⒋故被告就事實欄二、三、所示之犯行，應均僅該當詐欺取
      財罪，因基本社會事實同一，且經本院於審理時告知被告
      上開涉嫌罪名，本院自得依刑事訴訟法第300條規定，均
      變更起訴法條予以審理。　　
  ㈣被告所犯上開3罪，犯意各別，行為互殊，應予分別論處。
  ㈤爰以行為人之責任為基礎，審酌被告侵害他人財產法益，嚴
    重危害社會信賴關係與治安，顯然欠缺法治及尊重他人財產
    權之觀念，行為殊值非難；惟念被告坦承犯行之犯後態度，
    且其所竊得之割草機1台，已由告訴人徐大治領回，有贓物
    認領保管單1份附卷可參（見偵6355卷第10頁），此部分犯
    罪所生危害業已減低；復參酌被告竊取、詐欺所得財物之價
    值，兼衡其素行、犯罪之動機、目的、手段，暨其自述高中
    肄業之教育程度及勉持之經濟狀況（見本院卷第321頁）等
    一切情狀，分別量處如主文所示之刑，並就有期徒刑部分定
    其應執行刑暨均諭知易科罰金之折算標準。
三、沒收部分：
  ㈠按犯罪所得已實際合法發還被害人者，不予宣告沒收或追徵
    ，刑法第38條之1第5項定有明文。查被告所竊得之割草機1
    台，已由告訴人徐大治領回，業如前述，依上開規定，爰不
    予宣告沒收或追徵。
  ㈡被告就事實欄二、所示之犯行所詐得之1,900元及就事實欄三
    、所示之犯行所詐得之3,500元，均為其犯罪所得，雖均未
    扣案，仍應依刑法第38條之1第1項前段、第3項規定，分別
    宣告沒收，並於全部或一部不能沒收或不宜執行沒收時，分
    別追徵其價額。
據上論斷，應依刑事訴訟法第299條第1項前段、第300條，判決
如主文。
本案經檢察官劉正祥提起公訴，檢察官孫立婷到庭執行職務。
中　　華　　民　　國　　110 　年　　8 　　月　　25　　日
                  刑事第七庭    審判長法　官　陳麗芬
                                      法　官  華澹寧
　　　　　　　　　　　　　　　　　　　法　官  郭哲宏
以上正本證明與原本無異。
如不服本判決應於收受本判決後20日內向本院提出上訴書狀，上
訴書狀應敘述具體理由。上訴書狀未敘述上訴理由者，應於上訴
期間屆滿後20日內補提理由書狀於本院(均須按他造當事人之人
數附繕本 )「切勿逕送上級法院」。 
中　　華　　民　　國　　110 　年　　8 　　月　　25　　日
                                      書記官  戴筑芸
附錄本案論罪法條：
修正前中華民國刑法第320條第1項
意圖為自己或第三人不法之所有，而竊取他人之動產者，為竊盜
罪，處5年以下有期徒刑、拘役或5百元以下罰金。
中華民國刑法第339條第1項
意圖為自己或第三人不法之所有，以詐術使人將本人或第三人之物交付者，處5年以下有期徒刑、拘役或科或併科50萬元以下罰金。